臺灣臺中地方法院民事裁定　九十一年度簡抗字第一三號
　　抗　告　人　甲○○
　　代　理　人　莊榮兆
　　相　對　人　丁○○
　　　　　　　　乙○○
　　　　　　　　丙○○
　　　　　　　　戊○○
右當事人間請求確認債權不存在事件，上訴人對於民國九十一年三月七日本院第一審
裁定提起抗告，本院裁定如左：
    主      文
抗告駁回。
抗告費用由抗告人負擔。
    理      由
一、抗告意旨略以：(一)抗告人不要靈骨塔，要分配新台幣（下同）四萬元，為刑事判
    決所認定，而民國（下同）九十一年二月二十七日原審審理時，證人劉道源及鄭
    梨均證稱相對人即被告並未給付抗告人四萬元，足證刑事判決誤認抗告人有領取
    四萬元，故有毀謗，而民事判決亦抄引事實與證據不符之刑事確定判決，判決抗
    告人應賠償相對人，民事判決既以上述有錯誤認定之刑事判決為基礎，相對人即
    非法取得債權之名義，當難認為合法。(二)本件係請求確認債權不存在之訴，而相
    對人前所提之八十九年度訴字第一六四三號訴訟事件係損害賠償之訴，兩者不同
    ，不容混淆，最高法院二十六年渝上字第一一六一號判例所指與本件無關。退而
    言之，縱不同訴訟標的亦有既判力之拘束，依法亦應指終審判決認事用法顯無瑕
    疵者而言，對於有瑕疵之確定判決，不因未經再審程序廢棄，即以形式上程序判
    決駁回原告（即抗告人）有理由之訴等語。
二、按抗告法院認抗告為無理由者，應為駁回抗告之裁定，民事訴訟法第四百九十二
    條第一項定有明文。再訴訟標的於確定之終局判決中經裁判者，除法律別有規定
    外，當事人不得就該法律關係更行起訴；又原告之訴其訴訟標的為確定判決之效
    力所及者，法院應以裁定駁回之；民事訴訟法第四百條第一項、第二百四十九條
    第一項第七款亦分別定有明文。另命債務人為給付之確定判決，就給付請求權之
    存在有既判力，債務人不得對於債權人更行提起確認該給付請求權不存在之訴。
    則有最高法院二十六年渝上字第一一六一號號判例意旨可資參照。查，訴訟標的
    是否同一，應依原告主張之法律關係是否同一為判斷之依據，非以起訴狀所載案
    由為準，本件抗告人提起確認債權不存在之訴，其訴之聲明係請求「為確認被告
    以不正當方法誤導台中地院八十九年度訴字第一六四三號判決原告應賠償被告各
    拾萬元，因有明顯錯誤判決，故取得之債權應不存在（因登報陳情符合真實不罰
    規定）。」有起訴狀在卷可稽，是抗告人本件起訴請求確認之訴訟標的，乃係請
    求確認本院八十九年度訴字第一六四三號民事判決所認相對人之給付請求權不存
    在，前後二訴之訴訟標的均為相對人於本院八十九年度訴字第一六四三號民事事
    件所主張之給付請求權，前後二訴之訴訟標的自屬同一，而本院八十九年度訴字
    第一六四三號事件，係相對人因抗告人之行為侵害其名譽，提起非財產上損害之
    金錢賠償事件，該事件經本院於八十九年七月七日以八十九年度訴字第一六四三
    號判決抗告人應賠償相對人各十萬元後，抗告人不符提起上訴，經臺灣高等法院
    臺中分院於八十九年十二月十九日以八十九年度上易字第二六一號民事判決駁回
    上訴確定，復有本院八十九年度訴字第一六四三號民事判決、臺灣高等法院臺中
    分院八十九年度上易字第二六一號民事判決附卷可按，茲抗告人以上揭確定判決
    認定事實有誤為由，就已為給付確定判決既判力所及之給付請求權（於本件即相
    對人因抗告人侵害名譽之侵權行為損害賠償請求權）再行提起請求確認相對人之
    該給付請求權不存在，自屬違反民事訴訟法第四百條第一項之規定，依同法第二
    百四十九條第一項第七款之規定，應以裁定駁回之。至本院八十九年度訴字第一
    六四三號民事判決暨其認定事實所據之刑事判決，其認定事實縱然有誤，當事人
    亦應依上訴、非常上訴或再審程序請求救濟之，在各該確定判決經依法撤銷、廢
    棄前，各該確定判決仍具確定力，當事人自不得以他訴排除之，法院亦無從為相
    反之認定，附此敘明。
三、基上所述，抗告人以本院八十九年度訴字第一六四三號民事判決有錯誤為由，就
    命為給付之確定判決所確認之給付請求權，再提起本件確認之訴請求確認該給付
    請求權不存在，依前開規定及最高法院判例意旨，其訴為不合法，應依民事訴訟
    法第二百四十九條第一項第七款之規定裁定駁回之，原審因而裁定駁回抗告人之
    訴，核無違誤，抗告意旨指摘原裁定不當，要無理由，應予駁回。
四、依民事訴訟法第四百九十二條第一項、第九十五條、第七十八條，裁定如主文。
中　　　華　　　民　　　國　　九十一　　年　　　六　　　月　　　十三　　日
　　　　　　　　　　　　　　　　　　　臺灣臺中地方法院民事第一庭
~B審判長法　官　王　銘
~B　　　法　官　陳思成
~B　　　法　官  呂麗玉
右為正本係照原本作成。
本件裁定不得抗告。
中　　　華　　　民　　　國　　九十一　　年　　　六　　　月　　　十四　　日
~B法院書記官
